臺灣板橋地方法院刑事裁定　　　　　　95年度交聲字第1971號
原處分機關　交通部公路總局臺北區監理所
異　議　人
即受處分人　甲○○
上列異議人即受處分人因違反道路交通管理處罰條例案件，對於
交通部公路總局臺北區監理所民國95年11月30日所為之北監自裁
字第裁40－C00000000號處分，聲明異議，本院裁定如下：
    主  文
異議駁回。
    理  由
一、按行車速度，依標誌或標線之規定，道路交通安全規則第九
    十三條第一項前段定有明文；次按汽車駕駛人，行車速度，
　　超過規定之最高時速，或低於規定之最低時速，除有第四十
    三條第一項第二款（即行車速度，超過規定之最高時速六十
    公里以上）情形外，處新臺幣（下同）一千二百元以上二千
    四百元以下罰鍰；又汽車駕駛人有第四十條之情形者，除依
    原條款處罰鍰外，並予記違規點數一點，道路交通管理處罰
    條例第四十條、第六十三條第一項第一款分別定有明文。
二、本件原處分認異議人即受處分人甲○○駕駛車號六七二－RM
    號自用大貨車，於民國九十五年十月十二日十八時三十二分
    許，行經臺北縣五股鄉○○路○段一二六號前，速限為時速
    四十公里之路段，以時速六十八公里之速度，超速二十八公
    里行駛（超速二十公里以上，未滿四十公里），為臺北縣政
    府警察局蘆洲分局交通分隊掣單舉發。受處分人於應到案日
    期前提出申訴，經原處分機關函請舉發機關調查結果，仍認
    受處分人有於前揭路段超速行駛之違規行為，原處分機關乃
    依道路交通管理處罰條例第四十條、第六十三條第一項第一
    款及違反道路交通管理事件統一裁罰基準表規定，裁處罰鍰
    一千八百元，並記違規點數一點。
三、異議意旨略以：異議人駕車行經本件違規路段時，正值下班
    時間車輛多，車速不致於到達時速六十八公里，而異議人所
    駕車輛係十七噸的大型車，與一般車輛之輪胎材質不同，重
    量亦不同，且路面上又有沙子會滑，舉發單位以單純之公式
    計算不符現況云云。
四、經查：本件異議人駕駛車號六七二－RM號自用大貨車，於前
    揭時地之速限四十公里路段，與 MRL－一四０號重型機車發
    生擦撞交通事故，經臺北縣政府警察局蘆洲分局交通分隊員
    警到場處理後，丈量異議人車輛之煞車痕為二十一點八公尺
    ，經依交通部六十六年五月六日交路字（六六）第０三九八
    四號函所附之「汽車煞車距離、行車速度及道路摩擦係數對
    照表」換算，車速約達時速六十八公里，超速二十八公里，
    遂以北縣警交字第Ｃ00000000號舉發違反道路交通
    管理事件通知單予以舉發等情，有上開舉發通知單及臺北縣
    政府警察局蘆洲分局九十五年十一月十三日北縣警蘆交裁字
    第０九五００三六五七七號函影本各一件在卷足稽，且經本
    院調取上開交通事故處理卷宗核閱屬實，復有道路交通事故
    現場圖、調查報告表（一）、（二）、現場照片數幀影本附
    卷可參，雖異議人辯稱前開對照表不適用於其所駕駛之大型
    車，實則並未超速云云，惟按「汽車煞車距離、行車速度及
    道路摩擦係數對照表」係依照美國西北大學研究資料，並參
    照國內外道路摩擦係數等資料所研訂者，該表所稱汽車，係
    泛指一般車輛，並非排除機踏車、馬達三輪貨車及聯結車之
    適用，且經參考各種廠牌車輛之煞車距離性能。其與一般汽
    車之煞停距離性能，並無顯著差異，該表仍可適用於機踏車
    、馬達三輪貨車及聯結車（包括曳引車及拖車），此據交通
    部於六十六年十月二十七日以（六六）交路字第一０二七五
    號函示在案，可知該「汽車煞車距離、行車速度及道路摩擦
    係數對照表」，乃綜合國內外研究資料，並考量數值誤差之
    影響，所求出並研訂之數據，適用於各類車輛，無大小車之
    別，自堪值據以推算異議人之行車速度，是以異議人前揭辯
    詞，尚無足取。準此，依該對照表可從汽車之煞車距離，亦
    即在路面上所遺留煞車痕跡之長度，換算出行車速度，而異
    議人所駕駛車輛於現場留有二十一點八公尺之煞車痕一節，
    此有道路交通事故現場圖在卷可佐，亦為異議人所不爭執，
    堪信為真，再觀之前述道路交通事故調查報告表（一）顯示
    ，本件違規道路為直路，路面舖裝柏油，且乾燥無缺陷，依
    據卷附「汽車煞車距離、速度及道路摩擦係數對照表」換算
    ，異議人之車速已達時速六十八公里，縱再考量前開路面柏
    油舖設之時間將導致摩擦係數下降、行車速度增加之可變因
    素，其行車速度亦至少為時速六十公里以上，而該路段之行
    車限速為時速四十公里，此觀諸附卷現場照片（即偵查卷第
    二十五頁）所示於該路段分隔島上設置有「限速四十公里」
    之標誌即明，足徵異議人當時之行車速度確是超過規定之最
    高時速，二十公里以上無誤。
五、綜上，本件異議人於前述時、地行車超速二十公里以上，未
    滿四十公里之違規事實，事證明確，堪予認定。從而，原處
    分機關據以援引前開規定，裁處異議人罰鍰一千八百元，並
    記違規點數一點，於法並無違誤。本件異議為無理由，應予
    駁回。
據上論斷，應依道路交通案件處理辦法第十九條，裁定如主文。
中　　華　　民　　國　　96　　年　　2 　　月　　27　　日
                  交通法庭  法　官  劉  安  榕
上列正本證明與原本無異。
如不服本裁定，應於裁定送達後五日內向本院提出抗告狀。
                            書記官  楊  馥  如
中　　華　　民　　國　　96　　年　　2 　　月　　27　　日
